臺灣臺中地方法院行政訴訟判決
111年度交字第187號
原      告  陳世晃  
送達代收人  宋美惠  
被      告  臺中市交通事件裁決處
                      設臺中市○○區○○○路00號
代  表  人  黃士哲    住同上
訴訟代理人  黃曉妍律師
上列當事人間交通裁決事件，原告不服被告民國111年4月6日中
市裁字第68-GEH060655號裁決書，提起行政訴訟，本院判決如下
：
    主  文
原告之訴駁回。
訴訟費用新臺幣參佰元由原告負擔。
    事實及理由
一、程序事項：按行政訴訟法第237條之7規定，交通裁決事件之
    裁判，得不經言詞辯論為之。本件屬交通裁決事件，依兩造
    所述各節及卷內資料其事證已臻明確，本院認無經言詞辯論
    之必要，爰不經言詞辯論而為判決。
二、事實概要：原告所有號牌BCY-9896號自用小客車（下稱系爭
    車輛）於民國111年1月1日15時12分許，行經臺中市北屯區
    中清路2段與環中路1段路口（往大雅方向，下稱系爭路口）
    ，因「駕車行經有燈光號誌管制之交岔路口闖紅燈」之違規
    行為，遭固定式科學儀器執法設備拍照，為臺中市政府警察
    局交通警察大隊（下稱舉發機關）員警認定原告違反道路交
    通管理處罰條例第53條第1項之規定，逕行對原告掣開第GEH
    060655號舉發違反道路交通管理事件通知單。原告未於到案
    期限內檢具實際駕駛人相關資料，向被告告知應歸責人，被
    告即依道路交通管理處罰條例第85條第4項規定，推定原告
    有過失，並依道路交通管理處罰條例第85條第1項後段「仍
    依本條例各該違反條款規定處罰」之規定，續於111年4月6
    日以中市裁字第68-GEH060655號裁決書（下稱原處分），依
    道路交通管理處罰條例第53條第1項、第63條第1項第3款及
    「違反道路交通管理事件統一裁罰基準表」之規定，按期限
    內到案之基準，裁處原告第1階段罰鍰新臺幣（下同）2,700
    元，並記違規點數3點。原告不服，提起本件行政訴訟。
三、原告主張略以：依據交通部106年2月20日交路字第10500383
    09號函示認為，本件依道路交通管理條例第7條之2第3項採
    用固定式科學儀器取得證據資料證明者，於一般道路應於10
    0公尺至300公尺間明顯標示，其距離應以「警示牌設置位置
    」與「交通違規行為發生地點」之距離為據。本案違規地點
    距警示牌為303.82公尺，超過300公尺；且原告行駛該路段
    時未見該警示牌，事後檢視行車紀錄器亦同；又原告確實無
    穿越路口之意圖，依警方提供之照片，原告所駕駛之車輛，
    煞車燈早在停止線前已亮起，加上車輛停在斑馬線上，與穿
    越路口之行為定義差距極大。綜上，取締程序不符法規，被
    告臺中市交通事件裁決處所為之處分顯有錯誤等語。並聲明
    ：原處分撤銷。
四、被告答辯則以：
  ㈠本件應適用之法律依據為道路交通管理處罰條例第7條之2第1
    項第7款、第2項本文、第53條第1項、第85條第1、4項；道
    路交通安全規則第102條第1項第1款；道路交通標誌標線號
    誌設置規則第170條、第206條第1項第5款之規定。
　㈡按道路交通管理處罰條例第7條之2第1項第7款、第2項本文之
    意旨，經以定期檢定合格之科學儀器取得之證據資料證明其
    行為違規，且取得該違規證據資料之地點或路段定期於網站
    公布者，得逕行舉發。本件已經臺中市政府警察局於網路上
    公布「科學儀器執法設備」固定式及移動式取締地點一覽表
    公告周知，系本件得以「科技執法」舉法違規行為。
  ㈢次按交通部109年6月30日「闖紅燈行為之認定原則」會議記
    錄之解釋略以「車輛面對紅燈亮起後，車身仍超越停止線並
    足以妨害其他方向人（若有行人穿越道）、車通行亦視為闖
    紅燈；若僅前輪伸越停止線者，則視為不遵守標線指示」，
    查舉發機關檢附資料顯示，系爭車輛於面對違規路口專用交
    通號誌已紅燈（已顯示78.8秒），仍未減速緩行並於停止線
    前停止，卻仍超越停止線、闖越行人穿越道進入路口設置之
    左轉待轉區，其車體完全進入違規路口，已影響同時地其他
    人車之通行，自應視為闖紅燈。系爭車輛既係於紅燈已顯示
    78.8秒之久，顯然原告有充足時間注意並採取適當行速避免
    穿越路口，係以，原告縱無故意，亦有過失，仍應受罰。
  ㈣原告主張未依道路交通管理條例第7條之2第3項云云，該條例
    係就取締行車速度超過郭定之最高速限或低於規定之最低速
    限所應執行之程序，與本件取締闖紅燈之行為無涉。
五、本院之判斷：
  ㈠按道路交通管理處罰條例第53條第1項規定：「汽車駕駛人，
    行經有燈光號誌管制之交岔路口闖紅燈者，處新臺幣1千8百
    元以上5千4百元以下罰鍰。」、第60條第2項第3款規定：「
    汽車駕駛人，駕駛汽車有下列情形之一，而本章各條無處罰
    之規定者，處新臺幣9百元以上1千8百元以下罰鍰：三、不
    遵守道路交通標誌、標線、號誌之指示。」、第63條第1項
    第3款規定：「汽車駕駛人有下列各款所列條款之一者，除
    依原條款處罰鍰外，並予記點：三、有...第53條...情形之
    一者，各記違規點數3點。」、道路交通安全規則第102條第
    1項第1款規定：「汽車行駛至交岔路口，其行進、轉彎，應
    依下列規定：一、應遵守燈光號誌或交通指揮人員之指揮，
    遇有交通指揮人員指揮與燈光號誌並用時，以交通指揮人員
    之指揮為準。」、道路交通標誌標線號誌設置規則第206條
    第1項第5款第1目規定：「行車管制號誌各燈號顯示之意義
    如左：五、圓形紅燈（一）車輛面對圓形紅燈表示禁止通行
    ，不得超越停止線或進入路口。」，準此可知，汽車駕駛人
    行駛至有燈光號誌管制之交岔路口，其行進、轉彎應遵守燈
    光號誌之指示，而燈光號誌顯示為圓形紅燈者，應完全停止
    並禁止為任何通行行為，不得超越停止線或進入路口。從而
    ，駕駛人於紅燈狀態下，不遵守道路交通號誌紅燈之指示，
    超越停止線進入路口，自屬道路交通法規所定義「闖紅燈」
    行為無訛。
  ㈡次按交通部82年4月22日交路字第009811號函釋意旨略以：「
    一、有關『闖紅燈』行為之認定，於『道路交通管理處罰條例』
    中並未見相關解釋，另依『道路交通標誌標線號誌設置規則』
    第170條第1項『停止線用以指示行駛車輛停止之界線，車輛
    停止時，其前懸部分不得伸越該線。』及同規則第206條第1
    項第5款（一）『車輛面對圓形紅燈表示禁止通行，不得超越
    停止線或進入路口。』若據此認定超越停止線即為闖紅燈，
    則一般大眾恐難以接受，亦非道路交通管理處罰條例當初立
    法精神。二、為促使駕駛人回歸於對標線之認知，同時兼顧
    執法技術層面與大眾接受程度，茲將面對圓形紅燈時超越停
    止線或闖紅燈之認定敘述如后提供參考：（一）車輛面對圓
    形紅燈時仍逕予穿越路口至銜接路段，含左轉、直行、迴轉
    及右轉（依箭頭綠燈允許行駛者除外）即視為闖紅燈之行為
    。（二）有繪設路口範圍者：車輛無視於紅燈警示，有穿越
    路口之意圖，而車身已伸入路口範圍亦視同闖紅燈；若僅伸
    越停止線而未達路口範圍者，則視為不遵守標線指示（可以
    處罰條例第60條第3項之規定處分之）。（三）無繪設路口
    範圍者：以車輛無視於紅燈號誌，而有穿越路口之企圖，其
    車身並已伸越停止線並足以妨害其他方向人（若有行人穿越
    道）、車通行者亦以闖紅燈論處；若僅車身伸越停止線則以
    不遵守標線指示視之。（四）目前交岔路口已繪設網狀黃線
    區者暫以該範圍視作路口，未繪設者請公路主管機關依內政
    部警政署65年2月16日（65）警署交字第00249號函之規定，
    視路況車況繪設路口範圍。...。」，上開函釋係針對道路
    交通管理處罰條例第53條之「闖紅燈」所為之釋示，具有「
    解釋性行政規則」之效力，經核與道路交通管理處罰條例第
    53條之規範目的無違，足堪為交通部所屬下級機關適用法律
    及民眾認知執法機關適用法律意見之參考。又依違反道路交
    通管理事件統一裁罰基準表之規定，汽車駕駛人行經有燈光
    號誌管制之交岔路口闖紅燈，期限內繳納罰鍰或到案聽候裁
    決者，統一裁罰基準為罰鍰2,700元，應記違規點數3點。
  ㈢經查本件如事實概要所述之情事，有舉發機關第GEH060655號
    舉發違反道路交通管理事件通知單影本、舉發機關111年3月
    1日中市警交執交字第1110005278號函、違規採證舉發相片
    、臺中市交通事件裁決處111年3月1日中市交裁申字第11100
    16540號函、原處分、送達證書、違規資料查詢、駕駛人基
    本資料、臺中市政府警察局「科學儀器執法設備」固定式及
    移動式取締地點一覽表等資料附卷可稽（見本院卷第49-51
    、57-72頁），堪信為真實。
  ㈣原告雖主張警示牌設置距離有誤、當時未見警示牌之設置、
    未有闖紅燈之意圖云云，惟查：
    ⒈按道路交通管理處罰條例第7條之2第3項、第2項第9款規定
      ：「對於前項第九款之取締執法路段，在一般道路應於一
      百公尺至三百公尺前，在高速公路、快速公路應於三百公
      尺至一千公尺前，設置測速取締標誌。」、「前項第七款
      之科學儀器屬應經定期檢定合格之法定度量衡器，其取得
      違規證據資料之地點或路段，應定期於網站公布。但汽車
      駕駛人之行為屬下列情形之一者，不在此限：九、行車速
      度超過規定之最高速限或低於規定之最低速限。」。由該
      規定可知，採用固定或非固定式科學儀器取得證據資料證
      明者，於一般道路應於100公尺至300公尺間，於高速公路
      、快速公路應於300公尺至1,000公尺間，明顯標示之，固
      為道路交通管理處罰條例第7條之2第3項所明定，惟其規
      定係針對未依規定速限駕駛之違規行為所設，核與本件舉
      發闖紅燈之違規事實不同，自難逕予援用。原告主張違規
      地點距警示牌為303.82公尺，超過300公尺云云，顯有誤
      會。
    ⒉次按汽車駕駛人有闖平交道之違規，經固定式科學儀器採
      證者，得逕行舉發，該固定式科學儀器並應定期於網站公
      布其設置地點，此為道路交通管理處罰條例第7條之2第1
      項第1、7款、第2項前段所明定。而查舉發機關確有依規
      定於網站定期公布「科學儀器執法設備」固定式及移動式
      取締地點，業據舉發機關隨函檢附網站公告截取畫面附卷
      為憑，足認本件舉發程序於法並無不合。原告主張於違規
      地點前，未見警告牌之設置之辯解即屬無稽，況且，汽車
      行駛至交岔路口時，應遵循行車管制號誌之指揮，面對圓
      形紅燈之管制號誌時，不得超越停止線或進入路口，此不
      僅為道路交通安全規則第102條第1項第1款、道路交通標
      誌標線號誌設置規則第206條第1項第5款第1目所明定，更
      是一般駕駛者必備之基本常識，原告領有駕駛執照，對此
      一基本常識，自無不知之理，則原告行經亮起紅色行車管
      制號誌之路口，自應暫停於停止線前，不可再行駛，以確
      保交通往來安全，避免發生遭行經之其他車輛撞擊之重大
      危險，原告就其所應遵守之交通規則，不得推諉應有警告
      標誌之提醒，始有遵循之義務，因此被告所辯顯不可採。
    ⒊又原告雖主張已越線但也停止，並沒超過路口或中線，更
      沒有闖紅燈意圖云云，惟查：依卷附採證照片（見本院卷
      第23、59頁）所示，拍攝時間111年1月1日15：12：48時
      攝得系爭路口燈號燈色為紅燈，系爭車輛前車輪已行駛伸
      越停止線進入路口，15：12：49時路口燈號燈色仍為紅燈
      ，系爭車輛全部車身已伸入路口範圍，且經檢視系爭車輛
      之車牌號碼為000-0000號無誤，可知系爭車輛在面對紅燈
      時，有穿越路口之意圖，而全部車身已伸入路口範圍，依
      前揭之規定及說明，亦視同闖紅燈之違規行為，是原告上
      開主張應屬越線受罰而不是闖紅燈云云，即非可採。
　　⒋又依舉發機關111年3月1日中市警交執交字第1110005278號
      函復說明略以：「旨揭車輛確於111年1月1日15時12分49
      秒，在系爭路口，紅燈啟動78.8秒後，闖紅燈駛越停止線
      進入路口，經再檢視連拍照片顯示（該路口闖紅燈測照設
      備具有連拍功能），15時12分46秒，號誌已亮紅燈該車還
      未超越停止線，於15時12分48秒-50秒，車身壓越行人穿
      越道進入左轉待轉區，並持續前行到達前端路口處，•••
      」等語（見本院卷第57-58頁），亦可知路口號誌於紅燈
      亮起第78.8秒時系爭車輛前車輪行駛伸越停止線進入路口
      ，顯見於路口號誌轉換為紅燈之時，原告所駕系爭車輛仍
      尚未到達停止線，原告眼見前方路口號誌已轉換為紅燈，
      本應為減速準備以停等紅燈，況且原告亦無任何不能暫停
      於停止線後方之情形，竟無視於紅燈警示繼續前行進入路
      口，縱然原告就上開違規行為非出於故意為之，仍難解免
      過失之責。
  ㈤綜上所述，原告違規事證明確，被告依法所為原處分並無違
    誤，原告訴請撤銷，為無理由，應予駁回。
六、本件事證已臻明確，兩造其餘主張及陳述，經核於判決結果
    不生影響，爰不逐一論列，附此敘明。
七、本件第一審裁判費為300元，應由原告負擔，爰確定第一審
    訴訟費用額如主文第2項所示。
據上論結，本件原告之訴為無理由，依行政訴訟法第237條之7、
第98條第1項前段、第237條之8第1項，判決如主文。
中　　華　　民　　國　　111 　年　　9 　　月　　2 　　日
　　　　　　　　　行政訴訟庭　法　官　楊萬益
以上正本證明與原本無異。
如不服本判決，應於判決送達後20日內，向本院提出上訴狀並表
明上訴理由（原判決所違背之法令及其具體內容或依訴訟資料可
認為原判決有違背法令之具體事實），其未表明上訴理由者，應
於提出上訴後20日內向本院補提理由書（上訴狀及上訴理由書均
須按他造人數附繕本，如未按期補提上理由書，則逕予駁回上訴
），並應繳納上訴裁判費新臺幣750元。
中　　華　　民　　國　　111 　年　　9 　　月　　2 　　日
　　　　　　　　　　　　　　　書記官　林柏名